臺灣屏東地方法院民事裁定　　　　　　110年度簡上字第100號
聲　請　人
即 上訴 人
暨被上訴人　沈智皓　



訴訟代理人　吳剛魁律師
聲　請　人
即 上訴 人
暨被上訴人　沈芝均　
訴訟代理人　楊舒淳　
相　對　人
即追加原告　沈品璇　
　　　　　　沈家揚　
兼上列一人
法定代理人　尤美粧　
上列聲請人因與楊迪維即里港晨安診所間請求返還房屋事件，聲
請追加相對人為原告，本院裁定如下：
    主  文
相對人應於本裁定送達後7 日內追加為原告，逾期未追加者，視
為一同起訴。
    理  由
一、聲請人聲請意旨略以：本件訴訟標的對沈正華之全體繼承人
    必須合一確定，而沈正華之繼承人除聲請人2 人外，尚有相
    對人3 人，爰依民事訴訟法第56條之1 規定，聲請追加相對
    人為原告等語。
二、按繼承人自繼承開始時，除本法另有規定外，承受被繼承人
    財產上之一切權利、義務。但權利、義務專屬於被繼承人本
    身者，不在此限。繼承人有數人時，在分割遺產前，各繼承
    人對於遺產全部為公同共有。公同共有物之處分及其他之權
    利行使，除法律另有規定外，應得公同共有人全體之同意。
    民法第三編第二章第四節關於共有之規定，於所有權以外之
    財產權，由數人共有或公同共有者準用之。民法第1148條第
    1 項、第1151條、第828 條第3 項、第831 條分別定有明文
    。基此，非專屬於被繼承人本身之債權，於繼承開始後、未
    分割遺產前，係由各繼承人公同共有，如欲基於該公同共有
    債權關係，對債務人提起訴訟，須得公同共有人全體之同意
    ，否則其當事人之適格即有欠缺。次按訴訟標的對於數人必
    須合一確定而應共同起訴，如其中一人或數人拒絕同為原告
    而無正當理由者，法院得依原告聲請，以裁定命該未起訴之
    人於一定期間內追加為原告；逾期未追加者，視為已一同起
    訴。法院為前項裁定前，應使該未起訴之人有陳述意見之機
    會，為民事訴訟法第56條之1 第1 、2 項所明定。至所謂拒
    絕同為原告是否無正當理由，則應由法院斟酌原告起訴是否
    為伸張或防衛其權利所必要等情形決定之，亦有民事訴訟法
    第56條之1 第1 項立法理由可參。
三、經查：本件聲請人對楊迪維即里港晨安診所（下稱楊迪維）
    起訴，主張門牌號碼屏東縣○○鄉○○村○○路00號房屋（
    下稱系爭房屋），為聲請人之被繼承人沈正華所遺之財產，
    楊迪維占用系爭房屋，無正當權源，並受有利益，致沈正華
    之全體繼承人受損害，爰依繼承、物上請求權及不當得利法
    律關係，請求楊迪維返還系爭房屋，並返還相當於租金之不
    當得利予沈正華之全體繼承人等語。聲請人關於返還不當得
    利之請求，核屬公同共有債權之行使，其訴訟標的對於沈正
    華之全體繼承人有合一確定之必要，應由全體繼承人一同起
    訴及應訴，其當事人適格始無欠缺。而沈正華之繼承人除聲
    請人外，尚有相對人，有戶籍謄本附卷可稽（見原審卷一第
    11至14頁），經本院通知相對人表示意見，相對人以本件應
    非固有必要共同訴訟，且本件之原因事實即源於相對人與楊
    迪維所簽訂之契約為由，而拒絕同為原告。惟本件關於請求
    返還不當得利之訴訟標的，於沈正華之全體繼承人有合一確
    定之必要，業據前述，至於相對人於本件訴訟事件所持立場
    雖與聲請人不同，惟聲請人之主張是否可採，尚須經調查辯
    論，並非無須調查辯論即知其應受敗訴之裁判，且縱相對人
    與聲請人同為本件訴訟事件之原告，亦不妨礙相對人於訴訟
    程序中否認聲請人之主張為真實，反之，倘相對人未與聲請
    人一同起訴，將使聲請人關於返還不當得利之請求部分為當
    事人不適格，而必受敗訴之判決，顯然妨害聲請人權利之伸
    張。從而，本件應認相對人並無拒絕同為原告之正當理由，
    聲請人依民事訴訟法第56條之1 第1 項規定，聲請本院裁定
    命未共同起訴之相對人，於一定期間內追加為原告，於法有
    據，應予准許。
四、據上論結，本件聲請為有理由。爰依民事訴訟法第56條之1
    ，裁定如主文所示。
中    華    民    國    110   年    12    月    6     日
                  民事第二庭  審判長法  官  凃春生
                                    法  官  林昶燁
                                    法  官  李珮妤
以上正本係照原本作成。
本裁定不得抗告。
中    華    民    國   110    年    12    月    6     日
                                    書記官  姚佳華